臺灣臺中地方法院民事判決
111年度勞訴字第105號
原      告  鄭文正  
被      告  聯合報股份有限公司

法定代理人  王文杉  
訴訟代理人  陳金泉律師
            葛百鈴律師
            吳宗奇律師
上列當事人間請求給付資遣費等事件，本院於民國111年9月21日
言詞辯論終結，判決如下：
    主      文
原告之訴及假執行之聲請均駁回。
訴訟費用由原告負擔。 
    事實及理由
一、原告主張：
  ㈠原告自民國88年2月1日起受僱於被告並擔任桃園縣記者後，
    原告於88年9月4日請調為臺中市記者，然被告嗣於98年5月1
    日以縮減人力為由，未經原告同意，逕將原告之職務調動為
    彰化縣記者，惟調動後之工作地點距離原告居住地超過50公
    里，已嚴重影響原告及家庭生活利益，且被告並未給予原告
    必要且充足之協助，顯已違反被告公司團體協約第31條約定
    ，致生損害於原告。又原告受僱於被告時，兩造約定除按月
    給付原告固定工資外，若另有創作特稿及拍攝照片，將按件
    計付稿酬（下稱系爭稿費制度），被告竟於99年4月20日片
    面宣布自同年5月1日起取消系爭稿費制度，不再支付拍攝照
    片酬勞，應屬不依勞動契約給付工作報酬。原告即以被告前
    開違法調動及不依約給付工作報酬之行為為由，於99年6月2
    2日以電子郵件（下稱系爭電子郵件）寄送予被告之6位以上
    主管，並依勞動基準法（下稱勞基法）第14條第1項第5款、
    第6款之規定向被告終止兩造間勞動契約，兩造間勞動契約
    並於99年7月11日終止，且被告於同日將原告之勞保退保。
    惟被告迄今仍積欠原告下列資遣費及勞工退休金未給付：
　⒈資遣費：原告於99年7月11日自被告處離職回溯6個月之月平
    均薪資為新臺幣（下同）62,769元。又原告自98年5月1日起
    選擇適用勞退新制，原告之資遣費應分別計算。原告勞退舊
    制時期係自88年2月1日起至98年4月30日止，年資合計10年3
    月，此段期間之資遣費應為643,382元；勞退新制時期則係
    自98年5月1日起至99年7月11日止，年資合計1年72日，此段
    期間之資遣費應為37,575元。是被告應給付原告之資遣費合
    計680,957元（643,382＋37,575＝680,957）。
　⒉勞工退休金：原告自98年5月1日起適用勞退新制，被告應給
    付原告98年4月30日以前勞退舊制之勞工退休金。又原告於9
    8年4月30日前6個月之月平均薪資為62,727元，適用勞退舊
    制之年資為10年3月，共21個基數，則原告得請求之勞工退
    休金為1,317,267元。
　㈡被告之人資部經理即訴外人何智綺於99年6月22日收受原告之
    系爭電子郵件後，當晚猶以電子郵件回覆並挽留原告。是被
    告以其未收受系爭電子郵件，且原告為自願離職，兩造係合
    意終止勞動契約等語置辯，與事實不符。又原告對被告之本
    件資遣費請求，消滅時效期間應為15年，自無民法第126條
    之五年消滅時效規定之適用；原告對被告之本件勞工退休金
    請求，被告既無正當理由拒絕給付，此部分請求權時效應自
    兩造於110年10月20日在臺中市政府勞工局調解不成立之翌
    日起算，則原告於110年12月13日提起本件訴訟，尚未罹於
    勞基法第58條規定之五年消滅時效期間。是被告以原告之本
    件請求已罹於消滅時效等語置辯，亦無可採。
　㈢綜上，原告依兩造間勞動契約及勞基法第17條、勞工退休金
    條例第11條、第12條等法律關係，提起本件訴訟，請求被告
    給付原告1,998,224元（680,957＋1,317,267＝1,998,224）及
    其法定遲延利息。並聲明：⒈被告應給付原告1,998,224元，
    及自起訴狀繕本送達被告翌日起至清償日止，按年息百分之
    五計算之利息；⒉願供擔保，請准宣告假執行。
二、被告抗辯：
  ㈠原告自88年2月1日起受僱於被告，並先後擔任桃園縣、臺中
    市記者，及自98年5月1日起擔任彰化縣記者，惟原告係於99
    年7月2日主動提出簽呈向被告辭職，辭職生效日為99年7月1
    1日，兩造間勞動契約係經兩造合意而於99年7月11日終止。
    且原告離職時，均不符合勞基法第53條自請退休或54條強制
    退休之要件。是原告對被告之本件資遣費及退休金請求，自
    屬無據。
　㈡原告雖主張其於99年6月22日以系爭電子郵件向被告終止兩造
    間勞動契約，惟被告從未收受系爭電子郵件。退步言，縱認
    被告有收受系爭電子郵件，原告於99年年7月2日主動提出簽
    呈向被告辭職時，其中提及其在彰化縣表現受主管肯定，顯
    見原告同意調派至彰化縣擔任記者工作，原告指稱被告係違
    法調動原告職務，與事實不符。且原告於99年6月22日發出
    系爭電子郵件，與原告先前自98年5月1日起至彰化縣擔任記
    者，時隔已超過1年，原告主張依勞基法第14條第1項第6款
    規定終止契約，已逾勞基法第14條第2項規定之30日除斥期
    間，顯見原告片面向被告終止兩造間勞動契約，亦屬無效。
    是原告主張兩造間勞動契約係經原告依勞基法第14條第1項
    第6款規定終止，為屬無據。
　㈢被告雖於99年5月1日起取消系爭稿費制度，但同時採取配套
    措施，亦即針對表現優異的特稿、照片，請各單位主管依權
    責提報核獎，是被告亦無原告指稱有不依勞動契約給付工作
    報酬之情事。再者，原告於99年年7月2日主動提出簽呈向被
    告辭職，亦從無提及有關稿費取消影響其權益一事。是原告
    主張兩造間勞動契約係經原告依勞基法第14條第1項第5款規
    定終止，亦無理由。
　㈣依勞工退休金條例第11條第3項規定，可知需由勞雇雙方協商
    約定，始有結清舊制規定之適用，然兩造從無就舊制協商達
    成結清之合意。是原告依勞工退休金條例第11條第3項規定
    ，請求被告給付結清舊制年資之退休金，自屬無據。又原告
    自被告處離職前6個月之每月薪資37,348元、績效獎金14,40
    0元，合計51,748元，原告主張平均工資為62,769元，亦與
    事實不符。
　㈤況且，兩造間勞動契約於99年7月11日終止後，原告遲至110
    年12月13日始提起本件訴訟，原告之本件資遣費請求權，已
    罹於民法第126條規定之五年消滅時效期間；原告之本件勞
    工退休金請求權，亦已罹於勞基法第58條規定之五年消滅時
    效期間，被告均得主張時效抗辯，拒絕給付。且原告前揭長
    達逾11年之久未行使權利，原告顯怠於行使權利而悖於誠信
    原則，亦應構成權利失效。
　㈥並聲明：⒈駁回原告之訴及其假執行之聲請；⒉如受不利益判
    決，願供擔保請准宣告免為假執行。
三、法院之判斷：
  ㈠下列事實，有原告之勞保被保險人投保資料表、勞工退休金
    舊制變更新制申請表、勞工退休金提繳異動查詢表、被告之
    98年5月4日聯系人字第0000000號書面（見原證1、2、6、7
    ）、勞保電子閘門查詢原告之勞保投保資料（見本院卷第91
    至95頁）等件在卷可按，且為兩造所不爭執，應堪信為真實
    ：
　⒈原告（60年5月3日生）自88年2月1日起受僱於被告並擔任桃
    園縣記者後，原告於88年9月4日請調為臺中市記者，被告嗣
    自98年5月1日將原告之職務調動為彰化縣記者。
　⒉原告自98年5月1日起適用勞退新制。
　⒊原告已於99年7月11日自被告處離職，被告並於同日將原告之
    勞保退保。
  ㈡原告對被告之本件資遣費請求，有無理由？說明如次：
　⒈勞基法第17條及勞工退休金條例第11條等關於資遣費請求權
    之消滅時效期間，於法無明文規定之情形下，固應適用民法
    第125條之十五年一般消滅時效期間規定（行政院勞工委員
    會《改制後為勞動部》84年9月27日（84）台勞資二字第13437
    6號函釋，亦同此旨）。惟查，原告雖主張其係依勞基法第1
    4條第1項第5款、第6款規定向被告終止兩造間勞動契約，並
    舉99年6月22日系爭電子郵件（含該電子郵件所載「鄭文正
    請求終止勞動契約.odt」檔案，見原證5《即本院卷第47至51
    頁》）、訴外人何智綺致原告之99年6月23日電子郵件（見原
    證11《即本院卷第149頁》）為證，惟為被告所否認，並以前
    詞置辯。且綜參訴外人何智綺致原告之99年6月23日電子郵
    件內容，何智綺向被告表示「如果有其他可能，是否會打消
    你轉職的念頭呢？明天有空我們電話聊」等語外，原告向被
    告提出之簽呈亦載明：「一、職在聯合報近12年，在桃園縣
    、台中市、彰化縣擔任駐地記者，表現盡心盡力，獲歷任特
    派員肯定，在報社轉型影音之際，加上年底五都選舉，希望
    爭取能調回台中市繼續爭取表現，卻未能如願。二、職請辭
    地方新聞中心記者一職，與報系的勞動契約至七月十一日截
    止」等語明確（見被證1《即本院卷第123至125頁》），堪認
    兩造係合意於99年7月11日終止兩造間勞動契約。則原告主
    張其係依勞基法第14條第1項第5款、第6款規定向被告終止
    兩造間勞動契約，並無可採。
　⒉綜上，兩造既係合意於99年7月11日終止兩造間勞動契約，原
    告自無從依勞基法第14條第4項準用同法第17條及勞工退休
    金條例第11條等規定，請求被告給付其資遣費。是原告對被
    告之本件資遣費請求，為無理由，不應准許。
　㈢原告對被告之本件退休金請求，有無理由？說明如次：
　⒈勞工有工作十五年以上年滿五十五歲、工作二十五年以上、
    工作十年以上年滿六十歲等情形之一者，得自請退休。又勞
    工之強制退休年齡為65歲。此觀勞基法第53條、第54條規定
    即明。查原告為60年5月3日生，且原告自88年2月1日起受僱
    於被告後，嗣於99年7月11日自被告處離職等情，已如前述
    。則依原告在被告處之工作年年資及其年齡，原告顯不符合
    勞基法前開規定之自請退休或強制退休要件，原告自無從以
    此為由而請求被告給付其退休金，堪以認定。
　⒉勞工退休條例施行前已適用勞基法之勞工，於該條例施行後
    ，仍服務於同一事業單位而選擇適用該條例之退休金制度者
    ，其適用該條例前之工作年資，應予保留；前項保留之工作
    年資，於勞動契約依勞基法第11條、第13條但書、第14條、
    第20條、第53條、第54條或職業災害勞工保護法第23條、第
    24條規定終止時，雇主應依各法規定，以契約終止時之平均
    工資，計給該保留年資之資遣費或退休金，並於終止勞動契
    約後30日內發給；第一項保留之工作年資，於勞動契約存續
    期間，勞雇雙方約定以不低於勞基法第55條及第84條之2規
    定之給與標準結清者，從其約定。勞工退休金條例第11條第
    1項、第2項、第3項固定有明文。惟查：
　　⑴兩造係合意於99年7月11日終止兩造間勞動契約，詳如前述
      。則原告自無從依勞工退休金條例第11條第2項規定，請
      求被告給付其退休金，堪以認定。
　　⑵原告主張其於兩造間勞動契約存續期間，兩造已給清原告
      之勞退舊制工作年資。為被告所否認，且觀諸前揭卷附系
      爭電子郵件及原告提出之簽呈內容，顯見兩造並無結清原
      告勞退舊制工作年資之意思合致。此外，原告就此有利於
      己之事實，復未提出其他確切證據證明以實其說，自無從
      為有利原告之認定。是原告對被告之本件退休金請求，為
      無理由，實堪認定。
　⒊況且，消滅時效，自請求權可行使時起算。勞工請領退休金
    之權利，自退休之次月起，因五年間不行使而消滅。民法第
    128條、勞基法第58條第1項分別定有明文。查原告係於110
    年12月13日對被告提起本件訴訟，此觀卷附原告起訴狀上之
    本院收文章即明。又原告係於99年7月11日自被告處離職，
    有如前述，且原告自當時離職後迄至其嗣於110年10月4日就
    兩造間本件爭議向臺中市政府勞工局申請勞資爭議調解時之
    該段逾10年期間，原告未曾另無對被告提起訴訟或申請調解
    ，被告不理原告，原告該段期間就不了了之乙節，業據原告
    於本院審理時陳明在卷（見本院卷第135頁），並有臺中市
    政府勞工局勞資爭議調解紀錄附卷可按（見原證10），足見
    原告於99年7月11日自被告處離職而得行使退休金請求權時
    起，迄至原告對被告提起本件訴訟，已逾五年之消滅時效期
    間，被告亦得為時效抗辯而拒絕給付，益見原告對被告之本
    件退休金請求，為屬無據，不應准許。
  ㈣綜上所述，原告依兩造間勞動契約及勞基法第17條、勞工退
    休金條例第11條、第12條等法律關係，請求被告給付原告1,
    998,224元，及自起訴狀繕本送達被告翌日起至清償日止，
    按年息百分之五計算之利息，為無理由，應予駁回。又原告
    之訴既經駁回，其假執行之聲請亦失其宣告之依據，應併予
    駁回。
四、本件事證已臻明確，兩造其餘攻擊防禦方法及舉證，經核與
    判決之結果不生影響，自無庸逐一論述，附此敘明。
五、訴訟費用負擔之依據：民事訴訟法第78條。
中　　華　　民　　國　　111 　年　　10　　月　　28　　日
                  勞動法庭    法  官  何世全
一、上正本係照原本作成。
二、如對本判決上訴，須於判決送達後20日內向本院提出上訴狀
    。如委任律師提起上訴者，應一併繳納上訴審裁判費。
三、提起上訴，應以上訴狀表明(一)對於第一審判決不服之程度
    ，及應如何廢棄或變更之聲明，(二)上訴理由（民事訴訟法
    第441條第1項第3款、第4款），提出於第一審法院。
中　　華　　民　　國　　111 　年　　11　　月　　29　　日
                              書記官  顏伶純